---
title: "Portfolio Data Science for Biology"
author: "Filip Noyons"
date: "`r format(Sys.Date(), '%d %B %Y')`"
site: bookdown::bookdown_site
output:
  bookdown::gitbook:
    css: style.css
    number_sections: false
documentclass: book
---

# Welkom {-}

<div class="hero-box">

## Portfolio van Filip Noyons

Welkom op mijn portfolio voor de cursus *Workflows* binnen de minor *Data Science for Biology*.  
Op deze website presenteer ik een selectie van projecten, analyses en technische opdrachten waarin ik laat zien hoe ik biologische vraagstukken benader met reproduceerbare data-analyse, gestructureerd datamanagement en programmeervaardigheden in R en SQL.

Dit portfolio is ontwikkeld als beoordelingsproduct, maar is daarnaast ook bedoeld als professioneel overzicht van mijn groei als toekomstig data-professional binnen de life sciences.

</div>

## Over dit portfolio

Tijdens de cursus *Workflows* werk ik aan opdrachten die samen een beeld geven van mijn ontwikkeling op het gebied van **Data Science for Biology**. In dit portfolio laat ik niet alleen eindproducten zien, maar ook hoe ik te werk ga: van het structureren van bestanden en het documenteren van analyses tot het bouwen van reproduceerbare rapportages en het ontwikkelen van een eigen R package.

De website is opgebouwd met **bookdown**, versiebeheer wordt uitgevoerd met **Git** en **GitHub**, en publicatie verloopt via **GitHub Pages**. Daarmee is dit portfolio zelf ook een voorbeeld van een reproduceerbare en transparante workflow.

## Focus van mijn ontwikkeling

Binnen dit portfolio staat de combinatie van biologische context en data-analyse centraal. Ik werk aan vaardigheden die relevant zijn voor verdere studie, stage en toekomstige functies binnen bio-informatica en data science, waaronder:

- reproduceerbaar werken met R Markdown en bookdown;
- data management volgens duidelijke en consistente structuurprincipes;
- visualisatie en interpretatie van experimentele data;
- werken met relationele databases en SQL;
- package development in R;
- correct verwijzen naar wetenschappelijke en technische bronnen;
- zelfstandig verdiepen in nieuwe methoden en tools.

## Inhoud van de website

De verschillende pagina’s van dit portfolio behandelen onder andere:

- een professioneel curriculum vitae;
- een toekomstplan gericht op mijn verdere ontwikkeling binnen Data Science for Biology;
- een vrije opdracht waarin ik zelfstandig een nieuwe skill uitwerk;
- toepassingen van datamanagement op biologische datasets en projectmappen;
- reproduceerbare analyses van experimentele data;
- een beoordeling van de reproduceerbaarheid van wetenschappelijke code;
- SQL-toepassingen voor het combineren en analyseren van datasets;
- documentatie van een zelfontwikkeld R package;
- bronvermelding volgens wetenschappelijke conventies;
- een geparametriseerd R Markdown rapport.

Ik heb deze onderdelen bewust uitgewerkt als inhoudelijke portfolio-onderdelen en niet als losse schoolopdrachten, zodat de website een samenhangend en professioneel geheel vormt.

## Professionele relevantie

Dit portfolio is bedoeld als weerspiegeling van mijn technische vaardigheden én mijn manier van werken. Ik wil laten zien dat ik niet alleen analyses kan uitvoeren, maar ook zorgvuldig kan documenteren, resultaten helder kan presenteren en mijn werk reproduceerbaar kan organiseren.

Daarmee vormt dit portfolio een basis die ik verder wil uitbreiden met toekomstige projecten, stages en professionele ervaringen.

## Gebruik van bronnen en hulpmiddelen

Bij de ontwikkeling van dit portfolio maak ik gebruik van cursusmateriaal, documentatie, wetenschappelijke literatuur en technische online bronnen. Wanneer ik gebruikmaak van externe templates, codevoorbeelden of generatieve AI ter ondersteuning van schrijven, structureren of debuggen, vermeld ik dat expliciet op de relevante pagina of in een toelichting binnen het portfolio.

De inhoud, interpretaties en uitwerking van het portfolio zijn mijn eigen verantwoordelijkheid.

## Navigatie

Via het menu aan de linkerzijde zijn de verschillende onderdelen van dit portfolio te bekijken. Samen geven deze pagina’s een overzicht van mijn kennis, technische vaardigheden en ontwikkeling binnen het vakgebied **Data Science for Biology**.

<div class="closing-note">
Veel leesplezier.
</div>

<!--chapter:end:index.Rmd-->

# Curriculum Vitae

## Persoonlijke gegevens

- **Naam:** Filip Bastiaan Noijons
- **Adres:** x
- **Telefoon:** X
- **E-mail:** FilipNoyons@gmail.com
- **LinkedIn:** https://www.linkedin.com/in/filip-noijons-0073881b4/
- **Geboortedatum:** 8 augustus 2000

## Profielschets

"Ik ben een vrolijke jongeman met een passie voor data sciences, vooral binnen het vakgebied van Zoology. Mijn expertise ligt in het werken met RStudio en bash, en ik heb ervaring opgedaan in projecten gerelateerd aan RNA sequencing en Metagenomics. Tijdens mijn studie heb ik ook vele uren in het lab doorgebracht, waar ik praktische ervaring heb opgedaan. Mijn focus op deze gebieden heeft mijn interesse in data-analyse aangewakkerd en me bekwaam gemaakt in het verkennen en interpreteren van complexe datasets. Ik zoek naar nieuwe uitdagingen om mijn passie en expertise in te zetten voor innovatieve projecten binnen uw organisatie."

## Opleidingen

### Bachelor in Life Sciences
- **Hogeschool:** HU, Utrecht
- **Jaar:** 2020 - 2025

### Minor Data science for biology
- **Hogeschool:** HU, utrecht 
- **Jaar:** 2023

### HAVO (hoger algemeen voortgezet onderwijs)
- **School:** Spinoza lyceum, Amsterdam
- **Jaar:** 2012 - 2017

## Vaardigheden

- **Programmeertalen:** Rstudio, Bash
- **Tools:** Github, SQL, python
- **Talen:** Nederlands, Engels


## Werkervaring

### Freelance
- **Bedrijf:** Temper & staffyou, Utrecht
- **Periode:** Mei - september 2023
  

### Functie: Keukenhulp
- **Bedrijf:** Marleenkookt, Amsterdam
- **Periode:** januari - juni 2019
  
## Vrijwilligerswerk
- **Bedrijf:** Marine conservation Philipines, Zamboanguita
- **Periode:** september - December 2019 
- **Taken:** Substrate surveys of the coral reefs along the southern coast of Negros island, mangrove planting and beach clean-ups 


## Projecten

- **Projectnaam:**  Transdifferentiatie met ONECUT1
- **Periode:** november 2023
- **Programmeertalen/tools gebruikt:** Bash, Rstudio


- **Projectnaam:**  slootwater/metagenomics
- **Periode:** november 2023
- **Programmeertalen/tools gebruikt:** Bash, Rstudio, github, sql.






<!--chapter:end:01_cv.Rmd-->


# Looking ahead

```{}
Where do I want to be in ~2 years time?
How am I doing now with respect to this goal?
What would be the next skill to learn?
```` 

## Waar wil ik zijn binnen 2 jaar?
Binnen 2 jaar zou ik klaar willen zijn met mijn studie Life science waarbij ik gespecialiseerd ben in de richting zoology met vakken inbegrepen zoals tumorcelbiologie en neuroscience. Met dit in gedachten ben ik gaan kijken naar stage plekken in Nederland. 



## Een Nederlandse organisatie/instelling waar ik op uit kwam was:
```
Netherlands Cancer institute(NKI-antoni van leeuwenhoek):

NKI is een kankeronderzoekinstituut in Nederland. Ik zou hier stage kunnen lopen binnen de afdeling bioinformatics of oncogenomics. Hierbij zou ik genomics-data kunnen analyseren die afkomstig zijn van kankercellen. Het identificeren van mutaties in kanker-DNA is leidend en de programmas die worden gebruikt zijn bijvoorbeeld: R/Bioconductor voor differentiële genexpressieanalyse, BWA of Bowtie voor DNA-alignments, en GATK voor variant calling. Ze maken vaak gebruik van Python voor gegevensverwerking en visualisatie.
```




## De planning om mijn vrije opdracht in te vullen

### Dag 1: Introductie en Data Verzamelen (8 uur)
- **Ochtend (2 uur):**
  - Verkenning van GATK en pipeline-opzet: Introductie tot GATK-toolkit en initiële opzet van de pipeline.
- **Middag (6 uur):**
  - Zoeken naar data: Identificatie en download van kankerpatiënt-DNA sequentiebestanden, allignment files en referentiegenoom.
  - Voorbereidend werk aan de pipelinestructuur.

### Dag 2: Data Voorbereiding en Preprocessing (8 uur)
- **Ochtend (4 uur):**
  - Kwaliteitscontrole en pre-processing: Uitvoeren van FastQC-analyse, trimmen van adapters, en uitvoeren van read alignment.
- **Middag (4 uur):**
  - Verdere pre-processing stappen en integratie in de pipeline.

### Dag 3: Variant Calling (8 uur)
- **Hele dag (8 uur):**
  - Variant Calling: Gebruik GATK's HaplotypeCaller voor het identificeren van varianten en genereren van een VCF-bestand.
  - Integratie van variant calling in de pipeline en automatisering waar mogelijk.

### Dag 4: Variant Filtratie en Annotation (8 uur)
- **Ochtend (4 uur):**
  - Variant Filtratie: Filteren van VCF-bestand voor nauwkeurigheid van de varianten.
- **Middag (4 uur):**
  - Variant Annotation: Annoteren van de geïdentificeerde varianten.
  - Toevoegen van filtratie en annotatie aan de pipeline.



## Waar ik stage zou gaan lopen
De afdeling waar ik in geinteresserd in ben heet Reuven agami groep en opereert binnen het antoni van leeuwenhoek. Zij houden zich bezig met het identificeren van nieuwe zwakke punten in cellen die gebruikt kunnen worden voor behandelingen. Hiervoor ontwikkelen ze nieuwe tools die kijken naar de genen en het DNA dat niet codeert voor eiwitten. Zij gebruiken deze tools om zwakke plekken in kanker te vinden. Belangrijke onderwerpen zijn het maken van eiwitten en het onderzoek naar stukken DNA die geen instructies voor eiwitten bevatten. Ik zou mij dan meer bezig houden met het analyseren van de data en de tools gebruiken die worden voorgeschreven.

Ik ga mij vooral bezig houden met variant calling in het vakgebied van onco genomics.

<!--chapter:end:02_looking_ahead.Rmd-->


# C.elegans plate experiment


### Laad de juiste bibliotheek
```{R}
# Laad de juiste library
library(readxl)

```

```{R}
# Lees het excel file in
C_elegans_data <- read_excel("~/portfolio/CE.LIQ.FLOW.062_Tidydata.xlsx")

# Structuur van de data
str(C_elegans_data)

# Eerste rijen van de data 
head(C_elegans_data)

```

```{R}
# Check de verschillende kolommen van de data
str(C_elegans_data[c("RawData", "compName", "compConcentration")])

# Check de data typen van de kolommen
class(C_elegans_data$RawData)
class(C_elegans_data$compName)
class(C_elegans_data$compConcentration)

# verander 'compConcentration' van character naar numeric
C_elegans_data$compConcentration <- as.numeric(C_elegans_data$compConcentration)

```
## De gemaakte scatterplot
```{R}

# Laad de package ggplot
library(ggplot2)

# Maak de scatterplot met de  log10 transformatie en jitter
ggplot(C_elegans_data, aes(x = compConcentration, y = RawData, color = compName, shape = expType)) +
  geom_point(position = position_jitter(width = 0.1, height = 0), alpha = 0.6) +
  labs(
    x = "compConcentration (log10)",
    y = "RawData Counts",
    color = "compName",
    title = "Scatterplot van Nakomelingentelling \n per Concentratie van Verbinding"
  ) +
  scale_x_continuous(trans = "log10", breaks = unique(C_elegans_data$compConcentration), labels = unique(C_elegans_data$compConcentration)) +
  theme_minimal()


```
In de bovenstaande grafiek is te zien dat S-medium de negatieve controle is en ethanol de positieve controle.

## Eigen analyse stappen

### Stap 1: Data Verkenning en Samenvattende Statistieken
- **Samenvattende Statistieken**: Bereken beschrijvende statistieken (gemiddelde, mediaan, standaardafwijking, etc.) van het aantal nakomelingen (`RawData`) voor elke verbinding bij verschillende concentraties.
- **Visuele Inspectie**: Maak visualisaties (bijv. boxplots, lijngrafieken) om de verdeling van het aantal nakomelingen over verschillende concentraties en verbindingen te observeren.

### Stap 2: Concentratie-Respons Relatie
- **Dosis-Respons Curve**: Construeer dosis-responscurves voor elke verbinding door het aantal nakomelingen uit te zetten tegen concentraties.
- **IC50 Schatting**: Gebruik geschikte modellen of methoden (bijv. niet-lineaire regressie) om de IC50-waarden voor elke verbinding te schatten. Vergelijk de IC50-waarden tussen verbindingen om verschillen in potentie te bepalen.

### Stap 3: Statistische Analyse
- **ANOVA of Regressie**: Voer statistische tests uit (bijv. ANOVA, lineaire of niet-lineaire regressie) om de relatie tussen concentraties en aantal nakomelingen te beoordelen.
- **Vergelijkende Analyse**: Vergelijk statistisch het effect van concentraties op het aantal nakomelingen tussen verschillende verbindingen.

### Stap 4: Hypothesetoetsing
- **Nulhypothese**: Formuleer nul- en alternatieve hypothesen om te testen of er een significant effect is van concentratie op het aantal nakomelingen en of verschillende verbindingen verschillende reacties vertonen.
- **Hypothesetoetsing**: Voer hypothesetesten uit (bijv. t-toetsen, ANOVA) om de significantie van verschillen in aantal nakomelingen over concentraties en tussen verbindingen te evalueren.

### Stap 5: Modelopstelling en Validatie
- **Modelselectie**: Pas passende concentratie-responsmodellen toe (bijv. Hill-vergelijking, sigmoïdale curve) op de data en valideer de kwaliteit van de pasvorm.
- **Cross-Validatie**: Indien van toepassing, voer cross-validatie uit om de voorspellende kracht van de modellen te beoordelen.

### Stap 6: Interpretatie en Conclusie
- **Interpreteer Resultaten**: Analyseer de bevindingen van statistische analyses, concentratie-responscurves en IC50-schattingen.
- **Conclusie**: Trek conclusies over het effect van concentraties op het aantal nakomelingen en eventuele verschillen tussen verbindingen. Bespreek de implicaties en beperkingen van de studie.

### Stap 7: Extra Overwegingen
- **Controle Vergelijking**: Vergelijk resultaten met controlegroepen (indien beschikbaar) om het basiseffect te begrijpen.
- **Data-transformatie**: Indien nodig, pas data-transformaties toe (bijv. normalisatie) voor een betere analyse en interpretatie.
- **Controle van Aannames**: Valideer aannames van gebruikte statistische tests en modellen.

Door deze stappen systematisch te volgen, kan een grondige analyse worden uitgevoerd om te bepalen of verschillende concentraties een effect hebben op het aantal nakomelingen en of er verschillende concentratie-responsrelaties bestaan tussen verschillende verbindingen in het experiment.

## De genormaliseerde data voor de control negative
```{r, eval=FALSE} 


# Calculate the mean of controlNegative
mean_controlNegative <- mean(C_elegans_data$controlNegative, na.rm = TRUE)

# Normalize the data
C_elegans_data_normalized <- C_elegans_data
C_elegans_data_normalized[, -c(1:4)] <- C_elegans_data_normalized[, -c(1:4)] / mean_controlNegative
C_elegans_data_normalized$controlNegative <- C_elegans_data$controlNegative / mean_controlNegative

# Rerun the scatterplot with log10 transformation and jitter using the normalized data
ggplot(C_elegans_data_normalized, aes(x = compConcentration, y = RawData, color = compName, shape = expType)) +
  geom_point(position = position_jitter(width = 0.1, height = 0), alpha = 0.6) +
  labs(
    x = "compConcentration (log10)",
    y = "RawData Counts",
    color = "compName",
    title = "C. elegans Plaat Experiment: Scatterplot van Nakomelingentelling per Concentratie van Verbinding (Genormaliseerde Data)"
  ) +
  scale_x_continuous(trans = "log10", breaks = unique(C_elegans_data_normalized$compConcentration), 
                     labels = unique(C_elegans_data_normalized$compConcentration)) +
  theme_minimal()

```

<!--chapter:end:03_c_elegans.Rmd-->


# Peer review
 
## Artikel referentie: 
Seeley, S. L., D’Souza, M. S., Stoops, T. S., & Rorabaugh, B. R. (2020). Short term methylphenidate treatment does not increase myocardial injury in the ischemic rat heart. Physiological Research, 803–812. https://doi.org/10.33549/physiolres.934368
 
## Laden van juiste packages 
```{R}
# Kies een CRAN mirror
chooseCRANmirror(ind = 1)
# Installeer de knitr en dplyr packages
install.packages("knitr")
install.packages("dplyr")
# Laden van de knitr library
library(knitr)
```

## Maken van tabel voor peer review scores
```{R}
 
# Creëer een dataframe met de gegeven criteria en definities
criteria <- data.frame(
  "Transparency_Criteria" = c(
    "Study Purpose",
    "Data Availability Statement",
    "Data Location",
    "Study Location",
    "Author Review",
    "Ethics Statement",
    "Funding Statement",
    "Code Availability"
  ),
  "Response_Type" = c(
    "1",
    "0",
    "0, data location in unknown",
    "1, exact location is known",
    "1",
    "1",
    "0",
    "0"
  )
)
 
# Tabel maken met kable()
kable(criteria)
 
 
```

## Peer review score verklaring
De gegeven score is binary, 0 of 1. De uiteindelijke score voor dit artikel is een 4/8. In de bovenstaande tabel heb ik mijn criterea op een rijtje gezet. Ik zal hieronder alle criterea langslopen. Er is een duidelijk study purpose aanwezig. Het doel is namelijk om te onderzoeken of kortdurende blootstelling aan methylfenidaat de myocardiale schade tijdens een ischemisch incident verergert. Dit staat op duidelijk aangegeven in de introductie. Bij punt 2 kijken we naar de data availability, deze is totaal niet aangegeven in het artikel. Ook is er geen apart kopje met data erin verwerkt. De data location is ook niet bekend. Wel is bekend waar de studie locatie is en waar de gebruikte ratten voor dit experiment vandaan komen. De contact informatie van de verschillende auteurs kwam ruimschoots aan bod. Ze zijn makkelijk te vinden en hebben allemaal meerdere artikelen geschreven. Voor het ethical concerns onderdeel is er een apart hoofdstuk geschreven. Ook is er duidelijk beschreven over de ethiek van de ratten en hoe ze ermee aan het werk zijn gegaan. Helaas is er bij dit artikel geen funding statement aangegeven. Terwijl de kans er is dat deze wel aanwezig is. Ook is er geen code beschikbaar die ze hebben bijgevoegd terwijl het artikel inmiddels een paar jaar oud is.
 
## rapport op vindingen uit het artikel
De algemene doelstelling van het onderzoek was om te bepalen of kortdurende blootstelling aan methylfenidaat de omvang van myocardiale schade tijdens een ischemische aanval vergroot.
 
De korte methoden omvatten de toediening van methylfenidaat (5 mg/kg/dag) aan mannelijke en vrouwelijke ratten gedurende 10 dagen. Op de elfde dag werden de harten aan ischemie blootgesteld op een Langendorff geïsoleerd hartapparaat. Cardiale contractiele functie werd gecontroleerd, en de myocardiale schade werd geëvalueerd door kleuring met triphenyltetrazoliumchloride.
 
De resultaten toonden aan dat methylfenidaat geen invloed had op de infarctgrootte of het post-ischemische herstel van de contractiele functie van het hart bij mannelijke of vrouwelijke ratten.
 

<!--chapter:end:04_peer_review.Rmd-->

#relational databases

TIPS

Be aware, the flu and dengue data contains metadata that should be stripped from the data on load.
Think of a way to create valid country names that fit with the gapminder data.
Remember (!) that in the end, this assignment needs to be reported by a .Rmd file for your portfolio. So save what you are doing, save your SQL scripts, make screenshots if you want, and in general design a clear and attractive report in RMarkdown to showcase your SQL/database-skills in your portfolio. You may be sending this to propspective employers in the future! (also, the portfolio is what we as teachers will be grading. But definitely think about the future rather than only about “passing the course”)
Assignment

Load the flu (in the github repo for this course: https://github.com/DataScienceILC/tlsc-dsfb26v-20_workflows go to ./data/flu_data.csv), the dengue (“./data/dengue_data.csv) and the gapminder ({dslabs} package) into three separate dataframes in R

Check if they are in the right shape. Is the data in the ‘tidy’ format? If not change the format to ‘tidy’

Change the country and date variables of the three tables so that they coincide in terms of data type, class and values

Store the three tables as separate (so six in total) .csv and .rds files.

In Dbeaver create a new PostgreSQL database “workflowsdb”

Using RPostgreSQL, insert the tables into the database.

Inspect the contents of the tables with SQL (in DBeaver) and save the SQL script.

Inspect the contents of the tables with dplyr (in R) and save a RMarkdown showing what you are doing.

Load the gapminder data in R and change the dataframe in such as way that you could join it to dengue and flue.

Save this clean gapminder data in the “workflowsdb” database

Perform some joins (your choice) with SQL (can be done in DBeaver or with dplyr.

Generate a joined table, and export this from the database to R.

Show some descriptive statistics with this table, and at least 3 visualisations using ggplot2.

Write a short report to show at least te actions listed in this assignment in a Rmd file for your portfolio. Include pictures and provide text explaining and showcasing your skills.

<!--chapter:end:05_Relational_databases.Rmd-->

--- 
title: "Portofolio"
author: "Filip Noijons"
date: "`r Sys.Date()`"
site: bookdown::bookdown_site
output: bookdown::gitbook
documentclass: book
description: "Dit is mijn portofolio bookdown"
---

# Portfolio
```{r eval=FALSE}
install.packages("bookdown")
```

Welkom bij mijn portfolio! Mijn naam is Filip Noyons, en dit is mijn plek waar ik mijn werk van de cursus datascience for biology deel.

Dit portfolio bevat een verzameling van projecten, opdrachten en ervaringen die ik heb opgedaan tijdens mijn minor datascience. Elke opdracht hier vertegenwoordigt een stap in mijn groei als data-professional en bio-informaticus.

Je vindt hier een variëteit aan opdrachten - van het opstellen van een CV tot het toepassen van data-analyse op experimentele data. Ik heb mijn best gedaan om mijn vaardigheden en leerproces zo goed mogelijk weer te geven.


<!--chapter:end:index.Rmd-->

# Curriculum Vitae

## Persoonlijke gegevens

- **Naam:** Filip Bastiaan Noijons
- **Adres:** x
- **Telefoon:** X
- **E-mail:** FilipNoyons@gmail.com
- **LinkedIn:** https://www.linkedin.com/in/filip-noijons-0073881b4/
- **Geboortedatum:** 8 augustus 2000

## Profielschets

"Ik ben een vrolijke jongeman met een passie voor data sciences, vooral binnen het vakgebied van Zoology. Mijn expertise ligt in het werken met RStudio en bash, en ik heb ervaring opgedaan in projecten gerelateerd aan RNA sequencing en Metagenomics. Tijdens mijn studie heb ik ook vele uren in het lab doorgebracht, waar ik praktische ervaring heb opgedaan. Mijn focus op deze gebieden heeft mijn interesse in data-analyse aangewakkerd en me bekwaam gemaakt in het verkennen en interpreteren van complexe datasets. Ik zoek naar nieuwe uitdagingen om mijn passie en expertise in te zetten voor innovatieve projecten binnen uw organisatie."

## Opleidingen

### Bachelor in Life Sciences
- **Hogeschool:** HU, Utrecht
- **Jaar:** 2020 - 2025

### Minor Data science for biology
- **Hogeschool:** HU, utrecht 
- **Jaar:** 2023

### HAVO (hoger algemeen voortgezet onderwijs)
- **School:** Spinoza lyceum, Amsterdam
- **Jaar:** 2012 - 2017

## Vaardigheden

- **Programmeertalen:** Rstudio, Bash
- **Tools:** Github, SQL, python
- **Talen:** Nederlands, Engels


## Werkervaring

### Freelance
- **Bedrijf:** Temper & staffyou, Utrecht
- **Periode:** Mei - september 2023
  

### Functie: Keukenhulp
- **Bedrijf:** Marleenkookt, Amsterdam
- **Periode:** januari - juni 2019
  
## Vrijwilligerswerk
- **Bedrijf:** Marine conservation Philipines, Zamboanguita
- **Periode:** september - December 2019 
- **Taken:** Substrate surveys of the coral reefs along the southern coast of Negros island, mangrove planting and beach clean-ups 


## Projecten

- **Projectnaam:**  Transdifferentiatie met ONECUT1
- **Periode:** november 2023
- **Programmeertalen/tools gebruikt:** Bash, Rstudio


- **Projectnaam:**  slootwater/metagenomics
- **Periode:** november 2023
- **Programmeertalen/tools gebruikt:** Bash, Rstudio, github, sql.






<!--chapter:end:01_cv.Rmd-->


# Looking ahead

```{}
Where do I want to be in ~2 years time?
How am I doing now with respect to this goal?
What would be the next skill to learn?
```` 

## Waar wil ik zijn binnen 2 jaar?
Binnen 2 jaar zou ik klaar willen zijn met mijn studie Life science waarbij ik gespecialiseerd ben in de richting zoology met vakken inbegrepen zoals tumorcelbiologie en neuroscience. Met dit in gedachten ben ik gaan kijken naar stage plekken in Nederland. 



## Een Nederlandse organisatie/instelling waar ik op uit kwam was:
```
Netherlands Cancer institute(NKI-antoni van leeuwenhoek):

NKI is een kankeronderzoekinstituut in Nederland. Ik zou hier stage kunnen lopen binnen de afdeling bioinformatics of oncogenomics. Hierbij zou ik genomics-data kunnen analyseren die afkomstig zijn van kankercellen. Het identificeren van mutaties in kanker-DNA is leidend en de programmas die worden gebruikt zijn bijvoorbeeld: R/Bioconductor voor differentiële genexpressieanalyse, BWA of Bowtie voor DNA-alignments, en GATK voor variant calling. Ze maken vaak gebruik van Python voor gegevensverwerking en visualisatie.
```




## De planning om mijn vrije opdracht in te vullen

### Dag 1: Introductie en Data Verzamelen (8 uur)
- **Ochtend (2 uur):**
  - Verkenning van GATK en pipeline-opzet: Introductie tot GATK-toolkit en initiële opzet van de pipeline.
- **Middag (6 uur):**
  - Zoeken naar data: Identificatie en download van kankerpatiënt-DNA sequentiebestanden, allignment files en referentiegenoom.
  - Voorbereidend werk aan de pipelinestructuur.

### Dag 2: Data Voorbereiding en Preprocessing (8 uur)
- **Ochtend (4 uur):**
  - Kwaliteitscontrole en pre-processing: Uitvoeren van FastQC-analyse, trimmen van adapters, en uitvoeren van read alignment.
- **Middag (4 uur):**
  - Verdere pre-processing stappen en integratie in de pipeline.

### Dag 3: Variant Calling (8 uur)
- **Hele dag (8 uur):**
  - Variant Calling: Gebruik GATK's HaplotypeCaller voor het identificeren van varianten en genereren van een VCF-bestand.
  - Integratie van variant calling in de pipeline en automatisering waar mogelijk.

### Dag 4: Variant Filtratie en Annotation (8 uur)
- **Ochtend (4 uur):**
  - Variant Filtratie: Filteren van VCF-bestand voor nauwkeurigheid van de varianten.
- **Middag (4 uur):**
  - Variant Annotation: Annoteren van de geïdentificeerde varianten.
  - Toevoegen van filtratie en annotatie aan de pipeline.



## Waar ik stage zou gaan lopen
De afdeling waar ik in geinteresserd in ben heet Reuven agami groep en opereert binnen het antoni van leeuwenhoek. Zij houden zich bezig met het identificeren van nieuwe zwakke punten in cellen die gebruikt kunnen worden voor behandelingen. Hiervoor ontwikkelen ze nieuwe tools die kijken naar de genen en het DNA dat niet codeert voor eiwitten. Zij gebruiken deze tools om zwakke plekken in kanker te vinden. Belangrijke onderwerpen zijn het maken van eiwitten en het onderzoek naar stukken DNA die geen instructies voor eiwitten bevatten. Ik zou mij dan meer bezig houden met het analyseren van de data en de tools gebruiken die worden voorgeschreven.

Ik ga mij vooral bezig houden met variant calling in het vakgebied van onco genomics.

<!--chapter:end:02_looking_ahead.Rmd-->


# C.elegans plate experiment


### Laad de juiste bibliotheek
```{R}
# Laad de juiste library
library(readxl)

```

```{R}
# Lees het excel file in
C_elegans_data <- read_excel("~/portfolio/CE.LIQ.FLOW.062_Tidydata.xlsx")

# Structuur van de data
str(C_elegans_data)

# Eerste rijen van de data 
head(C_elegans_data)

```

```{R}
# Check de verschillende kolommen van de data
str(C_elegans_data[c("RawData", "compName", "compConcentration")])

# Check de data typen van de kolommen
class(C_elegans_data$RawData)
class(C_elegans_data$compName)
class(C_elegans_data$compConcentration)

# verander 'compConcentration' van character naar numeric
C_elegans_data$compConcentration <- as.numeric(C_elegans_data$compConcentration)

```
## De gemaakte scatterplot
```{R}

# Laad de package ggplot
library(ggplot2)

# Maak de scatterplot met de  log10 transformatie en jitter
ggplot(C_elegans_data, aes(x = compConcentration, y = RawData, color = compName, shape = expType)) +
  geom_point(position = position_jitter(width = 0.1, height = 0), alpha = 0.6) +
  labs(
    x = "compConcentration (log10)",
    y = "RawData Counts",
    color = "compName",
    title = "Scatterplot van Nakomelingentelling \n per Concentratie van Verbinding"
  ) +
  scale_x_continuous(trans = "log10", breaks = unique(C_elegans_data$compConcentration), labels = unique(C_elegans_data$compConcentration)) +
  theme_minimal()


```
In de bovenstaande grafiek is te zien dat S-medium de negatieve controle is en ethanol de positieve controle.

## Eigen analyse stappen

### Stap 1: Data Verkenning en Samenvattende Statistieken
- **Samenvattende Statistieken**: Bereken beschrijvende statistieken (gemiddelde, mediaan, standaardafwijking, etc.) van het aantal nakomelingen (`RawData`) voor elke verbinding bij verschillende concentraties.
- **Visuele Inspectie**: Maak visualisaties (bijv. boxplots, lijngrafieken) om de verdeling van het aantal nakomelingen over verschillende concentraties en verbindingen te observeren.

### Stap 2: Concentratie-Respons Relatie
- **Dosis-Respons Curve**: Construeer dosis-responscurves voor elke verbinding door het aantal nakomelingen uit te zetten tegen concentraties.
- **IC50 Schatting**: Gebruik geschikte modellen of methoden (bijv. niet-lineaire regressie) om de IC50-waarden voor elke verbinding te schatten. Vergelijk de IC50-waarden tussen verbindingen om verschillen in potentie te bepalen.

### Stap 3: Statistische Analyse
- **ANOVA of Regressie**: Voer statistische tests uit (bijv. ANOVA, lineaire of niet-lineaire regressie) om de relatie tussen concentraties en aantal nakomelingen te beoordelen.
- **Vergelijkende Analyse**: Vergelijk statistisch het effect van concentraties op het aantal nakomelingen tussen verschillende verbindingen.

### Stap 4: Hypothesetoetsing
- **Nulhypothese**: Formuleer nul- en alternatieve hypothesen om te testen of er een significant effect is van concentratie op het aantal nakomelingen en of verschillende verbindingen verschillende reacties vertonen.
- **Hypothesetoetsing**: Voer hypothesetesten uit (bijv. t-toetsen, ANOVA) om de significantie van verschillen in aantal nakomelingen over concentraties en tussen verbindingen te evalueren.

### Stap 5: Modelopstelling en Validatie
- **Modelselectie**: Pas passende concentratie-responsmodellen toe (bijv. Hill-vergelijking, sigmoïdale curve) op de data en valideer de kwaliteit van de pasvorm.
- **Cross-Validatie**: Indien van toepassing, voer cross-validatie uit om de voorspellende kracht van de modellen te beoordelen.

### Stap 6: Interpretatie en Conclusie
- **Interpreteer Resultaten**: Analyseer de bevindingen van statistische analyses, concentratie-responscurves en IC50-schattingen.
- **Conclusie**: Trek conclusies over het effect van concentraties op het aantal nakomelingen en eventuele verschillen tussen verbindingen. Bespreek de implicaties en beperkingen van de studie.

### Stap 7: Extra Overwegingen
- **Controle Vergelijking**: Vergelijk resultaten met controlegroepen (indien beschikbaar) om het basiseffect te begrijpen.
- **Data-transformatie**: Indien nodig, pas data-transformaties toe (bijv. normalisatie) voor een betere analyse en interpretatie.
- **Controle van Aannames**: Valideer aannames van gebruikte statistische tests en modellen.

Door deze stappen systematisch te volgen, kan een grondige analyse worden uitgevoerd om te bepalen of verschillende concentraties een effect hebben op het aantal nakomelingen en of er verschillende concentratie-responsrelaties bestaan tussen verschillende verbindingen in het experiment.

## De genormaliseerde data voor de control negative
```{r, eval=FALSE} 


# Calculate the mean of controlNegative
mean_controlNegative <- mean(C_elegans_data$controlNegative, na.rm = TRUE)

# Normalize the data
C_elegans_data_normalized <- C_elegans_data
C_elegans_data_normalized[, -c(1:4)] <- C_elegans_data_normalized[, -c(1:4)] / mean_controlNegative
C_elegans_data_normalized$controlNegative <- C_elegans_data$controlNegative / mean_controlNegative

# Rerun the scatterplot with log10 transformation and jitter using the normalized data
ggplot(C_elegans_data_normalized, aes(x = compConcentration, y = RawData, color = compName, shape = expType)) +
  geom_point(position = position_jitter(width = 0.1, height = 0), alpha = 0.6) +
  labs(
    x = "compConcentration (log10)",
    y = "RawData Counts",
    color = "compName",
    title = "C. elegans Plaat Experiment: Scatterplot van Nakomelingentelling per Concentratie van Verbinding (Genormaliseerde Data)"
  ) +
  scale_x_continuous(trans = "log10", breaks = unique(C_elegans_data_normalized$compConcentration), 
                     labels = unique(C_elegans_data_normalized$compConcentration)) +
  theme_minimal()

```

<!--chapter:end:03_c_elegans.Rmd-->


# Peer review
 
## Artikel referentie: 
Seeley, S. L., D’Souza, M. S., Stoops, T. S., & Rorabaugh, B. R. (2020). Short term methylphenidate treatment does not increase myocardial injury in the ischemic rat heart. Physiological Research, 803–812. https://doi.org/10.33549/physiolres.934368
 
## Laden van juiste packages 
```{R}
# Kies een CRAN mirror
chooseCRANmirror(ind = 1)
# Installeer de knitr en dplyr packages
install.packages("knitr")
install.packages("dplyr")
# Laden van de knitr library
library(knitr)
```

## Maken van tabel voor peer review scores
```{R}
 
# Creëer een dataframe met de gegeven criteria en definities
criteria <- data.frame(
  "Transparency_Criteria" = c(
    "Study Purpose",
    "Data Availability Statement",
    "Data Location",
    "Study Location",
    "Author Review",
    "Ethics Statement",
    "Funding Statement",
    "Code Availability"
  ),
  "Response_Type" = c(
    "1",
    "0",
    "0, data location in unknown",
    "1, exact location is known",
    "1",
    "1",
    "0",
    "0"
  )
)
 
# Tabel maken met kable()
kable(criteria)
 
 
```

## Peer review score verklaring
De gegeven score is binary, 0 of 1. De uiteindelijke score voor dit artikel is een 4/8. In de bovenstaande tabel heb ik mijn criterea op een rijtje gezet. Ik zal hieronder alle criterea langslopen. Er is een duidelijk study purpose aanwezig. Het doel is namelijk om te onderzoeken of kortdurende blootstelling aan methylfenidaat de myocardiale schade tijdens een ischemisch incident verergert. Dit staat op duidelijk aangegeven in de introductie. Bij punt 2 kijken we naar de data availability, deze is totaal niet aangegeven in het artikel. Ook is er geen apart kopje met data erin verwerkt. De data location is ook niet bekend. Wel is bekend waar de studie locatie is en waar de gebruikte ratten voor dit experiment vandaan komen. De contact informatie van de verschillende auteurs kwam ruimschoots aan bod. Ze zijn makkelijk te vinden en hebben allemaal meerdere artikelen geschreven. Voor het ethical concerns onderdeel is er een apart hoofdstuk geschreven. Ook is er duidelijk beschreven over de ethiek van de ratten en hoe ze ermee aan het werk zijn gegaan. Helaas is er bij dit artikel geen funding statement aangegeven. Terwijl de kans er is dat deze wel aanwezig is. Ook is er geen code beschikbaar die ze hebben bijgevoegd terwijl het artikel inmiddels een paar jaar oud is.
 
## rapport op vindingen uit het artikel
De algemene doelstelling van het onderzoek was om te bepalen of kortdurende blootstelling aan methylfenidaat de omvang van myocardiale schade tijdens een ischemische aanval vergroot.
 
De korte methoden omvatten de toediening van methylfenidaat (5 mg/kg/dag) aan mannelijke en vrouwelijke ratten gedurende 10 dagen. Op de elfde dag werden de harten aan ischemie blootgesteld op een Langendorff geïsoleerd hartapparaat. Cardiale contractiele functie werd gecontroleerd, en de myocardiale schade werd geëvalueerd door kleuring met triphenyltetrazoliumchloride.
 
De resultaten toonden aan dat methylfenidaat geen invloed had op de infarctgrootte of het post-ischemische herstel van de contractiele functie van het hart bij mannelijke of vrouwelijke ratten.
 

<!--chapter:end:04_peer_review.Rmd-->

#relational databases

TIPS

Be aware, the flu and dengue data contains metadata that should be stripped from the data on load.
Think of a way to create valid country names that fit with the gapminder data.
Remember (!) that in the end, this assignment needs to be reported by a .Rmd file for your portfolio. So save what you are doing, save your SQL scripts, make screenshots if you want, and in general design a clear and attractive report in RMarkdown to showcase your SQL/database-skills in your portfolio. You may be sending this to propspective employers in the future! (also, the portfolio is what we as teachers will be grading. But definitely think about the future rather than only about “passing the course”)
Assignment

Load the flu (in the github repo for this course: https://github.com/DataScienceILC/tlsc-dsfb26v-20_workflows go to ./data/flu_data.csv), the dengue (“./data/dengue_data.csv) and the gapminder ({dslabs} package) into three separate dataframes in R

Check if they are in the right shape. Is the data in the ‘tidy’ format? If not change the format to ‘tidy’

Change the country and date variables of the three tables so that they coincide in terms of data type, class and values

Store the three tables as separate (so six in total) .csv and .rds files.

In Dbeaver create a new PostgreSQL database “workflowsdb”

Using RPostgreSQL, insert the tables into the database.

Inspect the contents of the tables with SQL (in DBeaver) and save the SQL script.

Inspect the contents of the tables with dplyr (in R) and save a RMarkdown showing what you are doing.

Load the gapminder data in R and change the dataframe in such as way that you could join it to dengue and flue.

Save this clean gapminder data in the “workflowsdb” database

Perform some joins (your choice) with SQL (can be done in DBeaver or with dplyr.

Generate a joined table, and export this from the database to R.

Show some descriptive statistics with this table, and at least 3 visualisations using ggplot2.

Write a short report to show at least te actions listed in this assignment in a Rmd file for your portfolio. Include pictures and provide text explaining and showcasing your skills.

<!--chapter:end:05_Relational_databases.Rmd-->

---
title: "Solicitatie brief"
author: "Filip"
date: "2023-11-26"
output: html_document
---



---

Filip Noyons  
Fruinplantsoen 98  
+31681940552  
FilipNoyons@gmail.com  

26 november 2023  

Antoni van Leeuwenhoek Ziekenhuis  
T.a.v. Reuven Agami Oncogenomics Research Group  
Plesmanlaan 121  
1066 CX Amsterdam  

Betreft: Sollicitatie voor een stageplek binnen de Reuven Agami Oncogenomics Research Group  

Geachte heer/mevrouw,  

Graag wil ik mijn grote interesse in oncogenomics benadrukken en mijn enthousiasme uiten voor een stageplek binnen de Reuven Agami Oncogenomics Research Group van het Antoni van Leeuwenhoek ziekenhuis. Momenteel ben ik op zoek naar een stageplaats om mijn kennis verder te ontwikkelen en ervaring op te doen in dit vakgebied.  

Met mijn HBO-opleiding Life Sciences met de richting Datasciences for biology heb ik een sterke interesse ontwikkeld in de moleculaire aspecten van kanker. Door zelfstudie heb ik basiskennis opgedaan in oncogenomics en ben ik vertrouwd geraakt met RNA- en DNA-sequencing. Ik heb gewerkt met programma's zoals Rstudio, Bash, Python?.

Tijdens mijn zelfstudie werd ik gegrepen door de complexiteit van genomics-data-analyse en de mogelijkheid om nieuwe inzichten te verkrijgen over kanker. Mijn motivatie is gegroeid om bij te dragen aan dit belangrijke onderzoeksveld door het ontdekken van nieuwe behandelmogelijkheden.

Wat mij bijzonder aanspreekt aan de Reuven Agami Oncogenomics Research Group is jullie innovatieve werk in het identificeren van zwakke plekken in kanker. Ik bewonder jullie inzet en baanbrekende resultaten in dit onderzoek.

Met mijn passie voor oncogenomics, mijn leergierigheid en mijn vastberadenheid om bij te dragen aan kankeronderzoek, ben ik ervan overtuigd dat ik waardevol kan zijn als stagiair binnen jullie onderzoeksgroep.

Ik kijk er enorm naar uit om mijn enthousiasme en leergierigheid te delen met de Reuven Agami Oncogenomics Research Group. Graag zou ik de mogelijkheid krijgen om mijn motivatie en ervaring persoonlijk toe te lichten tijdens een gesprek.

Met vriendelijke groet,

Filip Noyons  

---

<!--chapter:end:Solicititatie_brief.Rmd-->


<!--chapter:end:bookdown-demo.Rmd-->

---
title: "Solicitatie brief"
author: "Filip"
date: "2023-11-26"
output: html_document
---



---

Filip Noyons  
Fruinplantsoen 98  
+31681940552  
FilipNoyons@gmail.com  

26 november 2023  

Antoni van Leeuwenhoek Ziekenhuis  
T.a.v. Reuven Agami Oncogenomics Research Group  
Plesmanlaan 121  
1066 CX Amsterdam  

Betreft: Sollicitatie voor een stageplek binnen de Reuven Agami Oncogenomics Research Group  

Geachte heer/mevrouw,  

Graag wil ik mijn grote interesse in oncogenomics benadrukken en mijn enthousiasme uiten voor een stageplek binnen de Reuven Agami Oncogenomics Research Group van het Antoni van Leeuwenhoek ziekenhuis. Momenteel ben ik op zoek naar een stageplaats om mijn kennis verder te ontwikkelen en ervaring op te doen in dit vakgebied.  

Met mijn HBO-opleiding Life Sciences met de richting Datasciences for biology heb ik een sterke interesse ontwikkeld in de moleculaire aspecten van kanker. Door zelfstudie heb ik basiskennis opgedaan in oncogenomics en ben ik vertrouwd geraakt met RNA- en DNA-sequencing. Ik heb gewerkt met programma's zoals Rstudio, Bash, Python?.

Tijdens mijn zelfstudie werd ik gegrepen door de complexiteit van genomics-data-analyse en de mogelijkheid om nieuwe inzichten te verkrijgen over kanker. Mijn motivatie is gegroeid om bij te dragen aan dit belangrijke onderzoeksveld door het ontdekken van nieuwe behandelmogelijkheden.

Wat mij bijzonder aanspreekt aan de Reuven Agami Oncogenomics Research Group is jullie innovatieve werk in het identificeren van zwakke plekken in kanker. Ik bewonder jullie inzet en baanbrekende resultaten in dit onderzoek.

Met mijn passie voor oncogenomics, mijn leergierigheid en mijn vastberadenheid om bij te dragen aan kankeronderzoek, ben ik ervan overtuigd dat ik waardevol kan zijn als stagiair binnen jullie onderzoeksgroep.

Ik kijk er enorm naar uit om mijn enthousiasme en leergierigheid te delen met de Reuven Agami Oncogenomics Research Group. Graag zou ik de mogelijkheid krijgen om mijn motivatie en ervaring persoonlijk toe te lichten tijdens een gesprek.

Met vriendelijke groet,

Filip Noyons  

---

<!--chapter:end:Solicititatie_brief.Rmd-->

